【裁判字號】    99,簡上,6
【裁判日期】    990414
【裁判案由】    請求給付保險金等
【裁判全文】
臺灣屏東地方法院民事判決               99年度簡上字第6號
上  訴  人  甲○○
被 上訴 人  南山人壽保險股份有限公司
法定代理人  乙○○
訴訟代理人  張亞婷律師
上列當事人間請求給付保險金等事件，上訴人對於中華民國98年
11月17日本院屏東簡易庭98年度屏簡字第301 號第一審判決提起
上訴，本院於民國99年4月7日言詞辯論終結，判決如下：
    主  文
上訴駁回。
第二審訴訟費用由上訴人負擔。
    事  實  及  理  由
一、上訴人起訴主張：上訴人自民國89年開始投保被上訴人之壽
    險、醫療險及意外傷害險至今，伊先於97年12月25日工作中
    ，不慎被剁排骨之圓形木頭砧板砸到左腳大拇指，致趾骨骨
    折而行動不便；另於98年1 月14日炸豬油時，又因疏忽導使
    右手遭燙傷，造成2 至3 度燙傷；於98年1 月26日，又因接
    聽電話不幸從樓梯上掉下，造成原本骨折尚未痊癒之左腳病
    情加重，而需看中醫治療。此三次意外傷害，被上訴人所理
    賠之金額少算7 個星期完全不能工作之保險金即新臺幣（下
    同）54,782元（計算方式：1,118 元*49 天=54,782 元）；
    另追加起訴主張，伊於98年4 月3 日另外又受有指甲脫落及
    挫傷等意外傷害，此部份被上訴人應理賠24日完全不能工作
    之理賠保險金即26,832元（計算方式：1,118 元*24 天
    =26,832 元），然被上訴人就此部分僅理賠4,472 元，故被
    上訴人就此部分應給付上訴人22,360元所等語。並聲明：被
    上訴人應給付上訴人77,142元。
二、被上訴人則以：(一)按「南山人壽傷害保險附約」第2 條第3
    項約定，本附約所稱之「失能」係指下列三種情形之一：「
    一、不能繼續從事原來之任何工作。二、不能繼續從事原來
    之一部分工作。三、永久不能從事任何工作，即被保險人自
    意外傷害事故發生之日起不能繼續從事原來任何工作達52週
    以上，且終身無法恢復工作能力、不能從事任何工作」。次
    按同附約第8 條約定，如為第2 條第3 項第1 款之失能，則
    自被保險人於意外事故發生之日起，在第2 條第3 項第1 款
    之失能期間內，本公司每星期給付保險金額的1000分之7.5
    。如為第2 條第3 項第2 款之失能，則自被保險人於意外事
    故發生之日起或於前款之失能後，在第2 條第3 項第2 款之
    失能期間內，本公司每星期給付保險金額的1000分之1.25。
    綜上，被保險人須達到條款約定之失能程度，始得依條款之
    規定請領喪失工作能力保險金。有關意外喪失工作能力保險
    金之給付，係依保戶遭受意外事故後的受傷部位、傷勢輕重
    程度對其所告知職業與工作內容的影響，以及依醫療方式、
    就診次數作為給付完全或部分喪失工作能力保險金之依據。
    (二)上訴人係從事豬肉販賣工作，且其攤位就在自家門口，其
    於97年12月25日受有「左腳大拇指壓砸傷併指骨裂傷」之傷
    勢，於97年12月25日就醫時，屏東基督教醫院診斷證明書僅
    載明宜休養3 日。而上訴人於97年12月25日受傷後直至98年
    2 月2 日才再度就診，期間上訴人仍繼續從事豬肉攤之工作
    ，並於98年1 月14日於炸豬油時遭豬油燙傷，顯見上訴人於
    「左腳大拇指壓砸傷併指骨裂傷」後，仍可從事部分工作，
    並非完全喪失工作能力，故被上訴人給付10日之「不能繼續
    從事原來之任何工作」保險金，已屬從優認定理賠。(三)上訴
    人又於98年1 月14日受有「右手2-3 度燙傷」，依98年7 月
    16日台新診所之回函，敘明「當時診斷為2-3 度燙傷，局部
    表皮有破裂脫落現象」。另依台新診所8 月18日回文提供之
    病歷資料，於98年1 月15日之處置內容中載明「2nd Wound
    Treatment 」，顯見上訴人所受之右手燙傷應為2 度燙傷，
    故台新診所病歷資料記載「2nd Wound Treatment 」之處置
    方式。復參酌台新醫院之回文意見「當時診斷為2-3 度燙傷
    ，局部表皮有破裂脫落現象」，以及病歷資料及檢附之照片
    ，上訴人右手燙傷部分紅腫，有小水泡，但傷勢逐漸復原好
    轉，無焦痂組織，且病歷資料載明處置方式為「2nd Wound
    Treatment 」，無記載須進行植皮或重建手術，在在可徵上
    訴人應為淺二度燙傷無誤。依新竹馬偕醫院對於燒燙傷治療
    之撰文，若為淺二度燙傷，傷口可在二週內復原，是被上訴
    人考量上訴人從事豬肉販賣，手部受傷恐影響其工作，因此
    給予14日「不能繼續從事原來之任何工作」的喪失工作能力
    理賠金。(四)被上訴人據保險契約理賠上訴人共計24日「不能
    繼續從事原來之任何工作」的喪失工作能力理賠金，以及51
    日「不能繼續從事原來之一部分工作」的理賠金。(五)上訴人
    雖追加主張伊左腳第3 、4 、5 指甲脫落，自98年4 月3 日
    至98年5 月2 日到大仁中醫醫院就診，惟查，上訴人曾於98
    年4 月5 日至屏東基督教醫院回診，依屏東基督教醫院之病
    歷摘要回覆單，診斷結果「病人左腳大拇指骨折」，檢驗結
    果「X 光片，左腳大拇指有癒合」。惟病歷中卻未顯示左腳
    指甲脫落之診斷，上訴人是否確實有左腳第3 、4 、5 指甲
    脫落之現象，抑或指甲脫落之情況並不嚴重，所以醫師未作
    紀錄？尚有待上訴人證明。退步而言，縱若上訴人左腳第3
    、4 、5 指甲脫落為真，然查，上訴人並未說明左腳第3 、
    4 、5 指甲脫落是何種原因造成，經被上訴人向大仁中醫醫
    院盧燦義醫師訪查後，盧燦義醫師表示「病患本次來就診，
    應非為新事故所致，為延續性治療」，則既然上訴人左腳第
    3 、4 、5 指甲脫落為舊有傷害之延續，而屏東基督教醫院
    亦已回函表示「病人於97.12.25因重物壓砸傷並大拇趾遠端
    骨折於急診就診，就其傷勢而言應可從事部分工作，而非完
    全不能工作」等語資為抗辯。並聲明：駁回上訴人第一審之
    訴。
三、原審為上訴人敗訴之判決，上訴人不服提起上訴，上訴聲明
    ：(一)廢棄原判決；(二)被上訴人應給付上訴人54,782元（7 週
    不能工作保險金）。並補稱：本件訴訟干擾其思緒，使其失
    眠，且第一審出庭3 次，每次營業損失各5 千元，爰依侵權
    行為法律關係，請求精神慰撫金5 萬元及上開營業損失云云
    ，於上訴聲明之範圍外，擴張請求被上訴人給付上開金額之
    聲明，為第二審訴之追加（經本院另以裁定駁回之）。被上
    訴人則於本院聲明：駁回上訴人之上訴。
四、兩造不爭執之事實：
    (一)上訴人於89年1 月14日以其為被保險人與被上訴人簽訂「
      南山新康祥終身壽險」（保單號碼：Ｚ000000000），並附
      加「南山人壽傷害保險附約」。上訴人之保險金額為
      1,043,478 元，而按上揭附約第8 條之約定，如為第2 條
      第3 項第1 款之失能（即「不能繼續從事原來之任何工作
      」者），則自被保險人於意外事故發生之日起，在第2 條
      第3 項第1 款之失能期間內，被上訴人每星期給付保險金
      額的1000分之7.5 即7,826 元，換算成每日為1,118 元之
      理賠金。如為第2 條第3 項第2 款之失能（即「不能繼續
      從事原來之一部分工作」者），則自被保險人於意外事故
      發生之日起或於前款之失能後，在第2 條第3 項第2 款之
      失能期間內，被上訴人每星期給付保險金額的1000分之
      1.25即1,304 元，換算成每日為186 元之理賠金。此有保
      險單、保險費送金單正聯、保險金理賠通知書、契約條款
      等附卷可稽（見原審卷第5 頁至第7 頁、第23至第30頁、
      第44至第58頁、第90至第93頁）。
    (二)上訴人於97年12月25日因重物壓砸傷併左腳大拇指遠端趾
      骨骨折，而於當日23時46分許前往財團法人屏東基督教醫
      院急診，予石膏固定而於98年12月26日凌晨0 時25分出院
      ，此有診斷證明書1 份附卷可稽（見原審卷第8 頁）。
    (三)上訴人另於98年1 月14日因「右手2-3 度燙傷」，而於當
      日前往台新診所門診，至98年2 月24日共計門診25次，此
      有診斷證明書1 份附卷可稽（見原審卷第9 頁）。
    (四)針對上訴人上開「左腳大拇指壓砸傷併指骨裂傷」及「右
      手2-3 度燙傷」之事故，被上訴人已據保險契約理賠上訴
      人共計24日「不能繼續從事原來之任何工作」的喪失工作
      能力理賠金，以及51日「不能繼續從事原來之一部分工作
      」的喪失部分工作能力理賠金，共計賠付36,336元，此有
      保險費送金單正聯、保險金理賠通知書等附卷可稽（見原
      審卷第23至第25頁、第90至第93頁）。
    (五)被上訴人針對上訴人追加提出伊左腳第3 、4 、5 指甲脫
      落之傷害，業已給付24日部分不能工作之共計4,472 元失
      能理賠金。
五、得心證之理由：
    本院行言詞辯論，應於上訴聲明之範圍內為之，民事訴訟法
    第445 條第1 項定有明文。本件爭點，經兩造於準備程序中
    協議簡化為：被上訴人是否短少理賠上訴人49日「不能繼續
    從事原來之任何工作」之喪失工作能力理賠金？經查：
    (一)上訴人於97年12月25日因重物壓砸傷併左腳大拇指遠端趾
      骨骨折，而於當日23時46分許前往財團法人屏東基督教醫
      院急診，予石膏固定而於98年12月26日凌晨0 時25分出院
      ，並無住院治療，醫院僅稱宜休養3 日及門診追蹤之情形
      ，有診斷證明書附卷可稽（見原審卷第8 頁、第59頁），
      況依該醫院98年7 月22日屏基醫急字第9807056 號函覆原
      審略以：「病人於97年12月25日因重物壓砸傷併左腳大拇
      指遠端趾骨骨折於急診就診，就傷勢而言應可從事部分工
      作，而非完全不能工作」（見原審卷第65頁），亦足顯證
      被上訴人就此部分之傷勢給付上訴人10日之「不能繼續從
      事原來之任何工作」保險金，已屬從優認定理賠，而無可
      議之處。
    (二)上訴人另於98年1 月14日因「右手2-3 度燙傷」，而於當
      日前往台新診所門診，至98年2 月24日共計門診25次，此
      後直至98年3 月26日、98年4 月3 日方再度前往台新診所
      就診一情，亦有診斷證明書、病歷各1 份附卷可稽（見原
      審卷第9 頁、第75頁），而就此上訴人所受之傷勢是否影
      響其工作能力一情，台新診所亦函覆原審稱：「經查病患
      甲○○於98年1 月14日因右手燙傷來院就診，當時經診斷
      為2-3 度燙傷，局部表皮有破裂脫落現象，故告知病患於
      傷口於痊癒前（一般約2-3 週）宜多休息並保持傷口清潔
      與乾燥，暫不宜碰水，以免造成傷口二次感染」，有該診
      所98年7 月16日院字第980701號函附卷可證（見原審卷第
      64頁）；又按依新竹馬偕醫院對於燒燙傷治療之撰文，燙
      傷程度分為三級，二度燙傷又分為淺二度燙傷及深二度燙
      傷。如屬淺二度燙傷，其症狀為初期外觀紅腫，約1 至2
      天內會有水泡發生，傷口在水泡脫落後會極度疼痛，如果
      不發生傷口感染，傷口可以在兩週內復原，會有輕微的疤
      痕存留。但如果為深二度燙傷或三度燙傷則須進行植皮或
      重建手術，此有被上訴人所提新竹馬偕電子報第9 期文章
      附卷可稽（見原審卷第85頁），而參酌上開台新診所之回
      文意見「當時診斷為2-3 度燙傷，局部表皮有破裂脫落現
      象」，以及病歷資料及檢附之照片，上訴人右手燙傷部分
      紅腫，有小水泡，但傷勢逐漸復原好轉，亦無任何焦痂組
      織，且病歷資料載明處置方式為「2nd Wound Treatment
      」，無記載須進行植皮或重建手術（見原審卷第72頁、第
      76至第79頁），可徵上訴人應為淺二度燙傷無誤，則依上
      開新竹馬偕醫院對於燒燙傷治療之撰文，若為淺二度燙傷
      ，傷口可在2 週內復原。綜上，被上訴人就此部分之傷勢
      給付上訴人14日之「不能繼續從事原來之任何工作」保險
      金，並無不合。
    (三)上訴人雖主張伊於98年1 月26日，又因接聽電話不幸從樓
      梯上掉下，造成原本骨折尚未痊癒之左腳病情加重，而需
      看中醫治療等語，然查，上訴人針對此部傷勢，僅提出大
      仁中醫醫院98年4 月6 日之診斷證明書，上稱：「左腳大
      拇指壓砸傷併指骨裂傷」、「自98年2 月2 日至98年3 月
      9 日止至本診所門診共計25次」，此有診斷證明書1 份附
      卷可證（見原審卷第10頁），則不僅此部所謂「左腳大拇
      指壓砸傷併指骨裂傷」之傷名，與前揭上訴人於97年12月
      25日因重物壓砸傷併左腳大拇指遠端趾骨骨折而前往財團
      法人屏東基督教醫院急診之傷名完全相同，且亦無上訴人
      於98年1 月26日當日自樓梯上跌下，而前往醫院就診之記
      錄佐證。是上訴人此部所受傷勢之陳述，應僅係前揭於97
      年12月25日所受因重物壓砸傷併左腳大拇指遠端趾骨骨折
      之延續性治療，不得據此另為保險理賠之重複請求。
六、綜上所述，上訴人主張為無可取，被上訴人所辯則為可採。
    從而，上訴人依保險契約之法律關係，請求被上訴人再給付
    49日「不能繼續從事原來之任何工作」之喪失工作能力理賠
    金，為無理由，應予駁回，原審所為上訴人敗訴之判決，認
    事用法並無違誤，上訴人指摘原判決不當，求予廢棄改判，
    為無理由，應予駁回。
七、至兩造其餘之攻擊或防禦方法及未經援用之證據，經本院斟
    酌後，認為均對本判決結果不生影響，自無逐一詳予論駁之
    必要，併此敘明。
八、訴訟費用負擔之依據：民事訴訟法第78條。
中    華    民    國    99    年    4     月    14    日
                  民事第二庭    審判長法  官  張世賢
                                      法  官  胡晏彰
                                      法  官  蔡嘉裕
正本係照原本作成。
本判決不得上訴。
中    華    民    國    99    年    4     月    14    日
                                      書記官  蘇小雅

司法院資訊處製作；財團法人民間司法改革基金會備份。
